【裁判字號】    99,訴,2064
【裁判日期】    990812
【裁判案由】    偽造文書等
【裁判全文】
臺灣臺中地方法院刑事判決              99年度訴字第1692號
公  訴  人  臺灣臺中地方法院檢察署檢察官
被      告  乙○○
上列被告因偽造文書等案件，經檢察官提起公訴（99年度偵字第
13278號）暨追加起訴（99年度蒞追字第8號），被告於本院受命
法官行準備程序時，對於犯罪事實為有罪之陳述，經本院合議庭
裁定由受命法官獨任適用簡式審判程序，判決如下：
    主    文
乙○○犯如附表各編號「罪名欄」所示之罪，各處如附表各編號
「刑度欄」所示之刑及沒收。主刑部分應執行有期徒刑柒月，拘
役拾日，如易科罰金，均以新臺幣壹仟元折算壹日。
    犯罪事實
一、乙○○意圖為自己不法之所有，於如附表編號１所示之時、
    地，以該編號所示之犯罪手法，徒手竊取丙○○所有之藍色
    手提包1只（內有信用卡、證件及現金等物），得手後逕行
    逃離現場，竊得之現金新臺幣（下同）1千元旋即花用殆盡
    。乙○○復基於行使偽造私文書、詐欺取財之犯意，持甫竊
    得之丙○○所有之第一商業銀行、遠東商業銀行信用卡，分
    別於如附表編號２至６所示時、地，向不知情之特約商店購
    物（所購物品名稱詳如附表編號至２至６「犯罪手法」欄所
    示），於選定商品後拿至櫃臺結帳，再持上開信用卡刷卡消
    費，並於盜刷成功後，於簽帳單上分別偽簽「丙○○」之署
    名，交還予結帳人員以行使之，足生損害於丙○○及第一商
    業銀行、遠東商業銀行，致使各特約商店店員陷於錯誤而如
    數交付商品財物（附表編號６部分，因乙○○持上開第一商
    業銀行信用卡時盜刷失敗，店員隨即拒絕交易，而未詐欺取
    財得逞）。乙○○盜刷完畢後，遂將信用卡連同其餘竊得物
    品放置於上開藍色手提包內，並將該手提袋棄置於臺中市○
    區○○路、梅川路口之水溝內。乙○○另意圖為自己不法之
    所有，於如附表編號７所示之時、地，以該編號所示之犯罪
    手法，徒手竊取甲○○所有之AL WAYS牌巧克力1盒，得手後
    即逃離現場。嗣因丙○○報案後，由警方調閱遭盜刷之特約
    商店監視器錄影帶後，循線追查，於99年6月2日23時10 分
    許，在臺中市○區○○街210巷2號前查獲乙○○，並扣得作
    案工具鑰匙1支、ALWAYS牌巧克力1盒（已發還甲○○），於
    詢問乙○○時，在有偵查權限之公務員發覺其犯罪前，乙○○主動向承辦警員自首有附表編號７部分之犯罪事實而接受
    裁判。
二、案經丙○○訴由臺中市警察局第二分局報告臺灣臺中地方法
    院檢察署檢察官偵查起訴暨追加起訴。
    理    由
壹、程序方面：
一、按除被告所犯為死刑、無期徒刑、最輕本刑為3年以上有期
    徒刑之罪或高等法院管轄第1審案件者外，於法院行準備程
    序進行中，被告先就被訴事實為有罪之陳述時，審判長得告
    知被告簡式審判程序之旨，並聽取當事人、代理人、辯護人
    及輔佐人之意見後，裁定進行簡式審判程序；且受命法官行
    準備程序，與法院或審判長有同一之權限；又簡式審判程序
    之證據調查，不受刑事訴訟法第159條第1項、第161條之2、
    第161條之3、第163條之1及第164條至第170條規定之限制，
    刑事訴訟法第273條之1第1項、第279條第2項前段、第273條
    之2分別定有明文。
二、查本件被告乙○○所犯為死刑、無期徒刑、最輕本刑為3年
    以上有期徒刑以外之罪，且非高等法院管轄第1審之案件，
    經本院合議庭裁定由受命法官行準備程序時，被告就被訴事
    實為有罪之陳述後，復經本院合議庭裁定由受命法官獨任行
    簡式審判程序，是其證據之調查，自不受刑事訴訟法第159
    條第1項、第161條之2、第161條之3、第163條之1及第164條
    至第170條規定之限制，合先敘明。
貳、實體方面：
一、上揭犯罪事實，業據被告乙○○於警詢、偵查、本院準備程
    序及審理時坦承不諱，核與被害人甲○○於警詢中、告訴人
    丙○○於警詢及本院準備程序中指、證述之情節相符，並有
    臺中市警察局第二分局搜索扣押筆錄、扣押物品目錄表、贓
    物認領保管單、受理刑事案件報案三聯單、第一銀行冒刷明
    細、遠東商銀信用卡繳款通知單、車籍查詢－基本資料詳細
    畫面、查獲現場圖、竊盜現場圖、遠東國際商業銀行99 年6
    月22日陳報狀暨檢送簽帳單各1份、第一商業銀行總行99年6
    月22日一總個卡易字第21366號書函暨檢送信用卡簽帳單影
    本3紙、監視器翻拍照片及查獲照片共10張在卷可稽，復有
    作案工具鑰匙1支、ALWAYS牌巧克力1盒（已發還甲○○）扣
    案在卷可資佐證，足見被告之自白核與事實相符。本件事證
    明確，被告上開犯行洵堪認定，應予依法論科。
二、核被告乙○○如附表編號１、７所為，係犯刑法第320條第1
    項之竊盜罪；如附表編號２、３、４、５、６所為，則係犯
    刑法第216條、第210條之行使偽造私文書、同法第339條第1
    項及第3項之詐欺取財既遂及未遂罪。被告於簽帳單上偽造
    署押之行為係偽造私文書之階段行為；其偽造私文書後持以
    行使，其偽造之低度行為，應為行使之高度行為所吸收，均
    不另論罪。又被告以盜刷被害人信用卡之方式而詐欺取財得
    逞之行為（即附表編號２、３、４、５），係一行為同時觸
    犯行使偽造私文書及詐欺取財既遂罪，為想像競合犯，依刑
    法第55條之規定，均應從一重以行使偽造私文書罪論處。另
    就盜刷被害人信用卡而詐欺未得逞部分（即附表編號６），
    應成立詐欺取財未遂罪。本件公訴人固認被告係接續持告訴
    人丙○○所有之信用卡至特約商店為盜刷犯行，惟按數行為
    於同時地或密切接近之時地實施，侵害同一之法益，各行為
    之獨立性極為薄弱，依一般社會健全觀念，在時間差距上，
    難以強行分開，在刑法評價上，以視為數個舉動之接續施行
    ，合為包括之一行為予以評價，較為合理者，方屬於接續犯
    ，而論以包括一罪。是以接續犯須行為人主觀上係以其各個
    舉動僅為全部犯罪行為之一部，而就同一犯罪構成事實，以
    單一行為之數個舉動接續進行，以實現一個犯罪構成要件，
    侵害同一法益，成立一個罪名（最高法院71年臺上字第28
    37號、86年度臺上字第3295號判例參照）。若2個以上之行
    為各自獨立，於時間上可明顯區隔，且各該行為係分別遂行
    預期之犯罪目的，則其數犯罪行為既基於不同之犯意，完成
    各自之犯罪目的，彼此互不干涉，即屬於數罪，而非接續犯
    。揆之被告於竊得告訴人所有之上開信用卡後，原係抱持姑
    且一試之心態而為盜刷犯行，因見成功詐得商品，遂另行起
    意分別至各特約商店再度盜刷消費，足見其如附表編號２、
    ３、４、５、６各次犯行，獨立可分，各自完成該次之犯罪
    目的，雖手法相同，但明顯係基於數不同之犯意，分別遂行
    各自之盜刷目的，自應按盜刷次數計算其實行行使偽造私文
    書、詐欺取財犯行之次數。是以被告既分別於附表編號２、
    ３、４、５、６所示時、地為盜刷信用卡之犯罪事實，應按
    數罪實質競合，分論以4個行使偽造私文書罪、1個詐欺取財
    未遂罪而併罰之。公訴人起訴意旨認被告以一盜刷告訴人信
    用卡之單一犯意而接續為盜刷犯行，所為該當於「接續犯」
    之成立要件，應論以包括一罪，容有誤會，附此敘明。被告
    所犯上開7罪，犯意各別，行為互殊，被害人不同，應予分
    論併罰。復按於第一審辯論終結前，得就與本案相牽連之犯
    罪或本罪之誣告罪，追加起訴，刑事訴訟法第265條第1項定
    有明文。是以，公訴人於本案第一審辯論終結前以書面追加
    被告另涉附表編號２所示之行使偽造私文書犯行，因認屬被
    告一人犯數罪之相牽連案件，依據前開說明，本院自得併予
    裁判，附此敘明。又按刑法第62條所規定之自首，以對於未
    發覺之罪，向有偵查權之機關或公務員自承犯罪，進而接受
    裁判為要件；而具有（修正前）連續犯或牽連犯等裁判上一
    罪關係之犯罪，苟全部犯罪未被發覺前，行為人僅就其中一
    部分犯罪自首，仍生全部自首之效力（最高法院83年度臺上
    字第3935號判決、87年度臺上字第2656號、90年度臺上字第
    5435號判決意旨參照）。又刑法第62條所謂發覺，固非以有
    偵查犯罪權之機關或人員確知其人犯罪無誤為必要，而於對
    其發生嫌疑時，即得謂為已發覺；但此項對犯人之嫌疑，仍
    須有確切之根據得為合理之可疑者，始足當之，若單純主觀
    上之懷疑，要不得謂已發生嫌疑（最高法院72年臺上字第64
    1號判例意旨參照）。此外，刑法第62條所謂自首，祇以犯
    人在犯罪未發覺之前，向該管公務員申告犯罪事實，而受裁
    判為已足，並不以使用自首字樣為必要。查本件被告所為如
    附表編號７所示竊取被害人甲○○所有之ALWAYS牌巧克力1
    盒之犯罪事實，乃係警察查緝被告竊取如附表編號１所示之
    物時，經被告主動供出該盒巧克力係行竊而來等情，有被告
    之警詢及本院99年7月21日審理筆錄各1份在卷可稽，依警詢
    筆錄：「（問：問該ALWAYS牌巧克力1盒你於何時？至何地
    竊取？如何竊取？有無共犯？）我在昨（2）日22時30分在
    臺中市○區○○路1段498號騎樓前，以警方查扣的那把作案
    鑰匙撬開151-HMZ號重機車【經帶同警方現場指認】置物箱
    竊取得來。」及上開審理筆錄所載：「（問：警察是在你身
    上查獲1盒巧克力？）對。我一開始跟警察說那盒巧克力是
    我自己買的，而於警局時，警察就一直問我有關偷清潔隊員
    皮包的竊盜案，我講一講就把偷巧克力的事情講出來，那時
    警察才知道那盒巧克力是我偷來的，並且詢問我係何時、何
    地竊取，再由警察帶同我至現場查贓。」等語可知，被告所
    為如附表編號７所示之竊盜犯行乃符合自首規定，爰依刑法
    第62條前段規定，就該部分減輕其刑。爰審酌被告正值年輕
    力壯之時，不思以自立方式謀生，徒以不勞而獲之方式貪取
    不法利益，竟先行竊取他人之財物，進而持竊得之信用卡以
    冒用他人名義方式持卡消費購物，除造成被害人財產上損失
    外，更擾亂身分識別及信用卡之交易秩序，所為殊無足採，
    惟念及其犯後坦認犯行，尚知所悔悟，並斟酌被告犯罪之手
    段、情節及其造成之實際上損害金額等一切情狀，量處如主
    文所示之刑及定其應執行之刑，並依法諭知易科罰金之折算
    標準，以資懲儆。
三、再按被告用以詐欺取財之偽造等書類，既已交付於被害人收
    受，則該物非屬被告所有，除偽造書類上偽造之印文、署押
    ，應依刑法第219條予以沒收外，依同法第38條第3項之規定
    ，即不得再對各該書類諭知沒收，此有最高法院43年度臺上
    字第747號判例意旨可資參照。查本件被告乙○○所為如附
    表編號２、３、４、５所示之消費行為，已將信用卡簽帳單
    商店存根聯，分別交付如附表所示各特約商店收受，已非被
    告所有，自不應另為沒收之諭知，惟此等信用卡簽帳單上偽
    造如附表編號２、３、４、５中應沒收之物欄所示之簽帳單
    「持卡人簽名欄」之偽造「丙○○」署押部分，均應依刑法
    第219條之規定予以宣告沒收。又被告所為如附表編號２、
    ３、４、５所示消費之信用卡簽帳單持卡人收執聯，雖經商
    店交付予被告持有，乃被告所有而供行使偽造私文書犯罪所
    用之物，惟該部分並未據扣案，為免將來執行之困難，就該
    等持卡人收執聯，均不另為沒收宣告之諭知。（現今信用卡
    簽帳形式已屬由電腦列印簽帳單供持卡人簽名，再將無須另
    為簽名之持卡人收執聯交由持卡人收執，乃屬公知之事，則
    該等收執聯上自無何需要另為沒收宣告之簽名及署押，乃屬
    灼然，附此敘明。）至扣案之作案工具鑰匙1支，為被告所
    有供犯附表編號１、７之竊盜犯罪所用之物，業據被告供承
    在卷，爰依刑法第38條第1項第2款之規定宣告沒收。
五、本件99年度蒞追字第8號追加起訴書內犯罪事實中，有關被
    告於99年5月7日至臺灣楓康超市天津店盜刷信用卡部分，其
    正確時間應為99年5月6日上午7時9分許，有遠東國際商業銀
    行99年6月22日陳報狀暨檢送簽帳單可資佐憑，上揭誤載部
    分由本院逕行予以更正之，在此一併敘明。
據上論斷，應依刑事訴訟法第273條之1第1項、第299條第1項前
段，刑法第210條、第216條、第320條第1項、第339條第1項、第
3項、第25條、第55條、第62條前段、第219條、第38條第1項第2
款、第41條第1項前段、第8項、第51條第5款，刑法施行法第1條
之1，判決如主文。
本案經檢察官王淑月到庭執行職務。
中    華    民    國    99    年    8    月    12    日
                  刑事第十五庭  法  官  林學晴
附表：
┌─┬───┬────┬────┬────────┬──┬──┬───┬───┐
│編│被害人│犯罪時間│犯罪地點│   犯 罪 手 法  │罪名│刑度│應沒收│備  註│
│號│      │（99年）│        │                │    │    │之  物│      │
├─┼───┼────┼────┼────────┼──┼──┼───┼───┤
│１│丙○○│5月6日上│臺中市北│乙○○以自備之機│竊盜│有期│作案工│99年度│
│  │      │午6時許 │區○○路│車鑰匙1支，打開 │罪  │徒刑│具鑰匙│訴字第│
│  │      │        │與原子街│丙○○所使用之車│    │2月 │1支   │1692號│
│  │      │        │附近    │牌號碼車牌號碼AV│    │    │      │（起訴│
│  │      │        │        │L-637 號重型機車│    │    │      │案號：│
│  │      │        │        │（車主為藍捷姬）│    │    │      │99年度│
│  │      │        │        │置物箱，徒手竊取│    │    │      │偵字第│
│  │      │        │        │其內之藍色手提包│    │    │      │1327號│
│  │      │        │        │1只（內有丙○○ │    │    │      │）    │
│  │      │        │        │所有之第一、遠東│    │    │      │      │
│  │      │        │        │、聯邦商業銀行股│    │    │      │      │
│  │      │        │        │份有限公司(以下 │    │    │      │      │
│  │      │        │        │分別稱第一、遠東│    │    │      │      │
│  │      │        │        │、聯邦銀行)所核 │    │    │      │      │
│  │      │        │        │發之信用卡各1張 │    │    │      │      │
│  │      │        │        │、土地銀行、中華│    │    │      │      │
│  │      │        │        │郵政股份有限公司│    │    │      │      │
│  │      │        │        │金融卡各1張、印 │    │    │      │      │
│  │      │        │        │鑑章2枚、臺中市 │    │    │      │      │
│  │      │        │        │政府環境保護局公│    │    │      │      │
│  │      │        │        │用照相機1臺及國 │    │    │      │      │
│  │      │        │        │民身分證、健保卡│    │    │      │      │
│  │      │        │        │、汽車與機車駕駛│    │    │      │      │
│  │      │        │        │執照各1張、現金 │    │    │      │      │
│  │      │        │        │新臺幣(下同)1千 │    │    │      │      │
│  │      │        │        │元、鑰匙、遙控鎖│    │    │      │      │
│  │      │        │        │）              │    │    │      │      │
│  │      │        │        │                │    │    │      │      │
├─┼───┼────┼────┼────────┼──┼──┼───┼───┤
│２│丙○○│5月6日上│臺灣楓康│乙○○竊得信用卡│行使│有期│簽帳單│99年度│
│  │      │午7時9分│超市-天 │後，即持丙○○所│偽造│徒刑│「持卡│訴字第│
│  │      │許（追加│津店    │有之遠東銀行信用│私文│3月 │人簽名│2064號│
│  │      │起訴書誤│        │卡（卡號：526465│書罪│    │欄」上│（追加│
│  │      │為5月7日│        │0000000000），於│    │    │偽造之│起訴案│
│  │      │）      │        │當日上午7時9分許│    │    │「張興│號：99│
│  │      │        │        │，在臺灣楓康超市│    │    │發」署│年度蒞│
│  │      │        │        │天津店購買軒尼詩│    │    │押1枚 │追字第│
│  │      │        │        │威士忌洋酒1瓶， │    │    │      │8號） │
│  │      │        │        │盜刷3850元得逞  │    │    │      │      │
│  │      │        │        │                │    │    │      │      │
├─┼───┼────┼────┼────────┼──┼──┼───┼───┤
│３│丙○○│5月6日上│臺中市西│乙○○竊得信用卡│行使│有期│簽帳單│99年度│
│  │      │午7時41 │屯區青海│後，即持丙○○所│偽造│徒刑│「持卡│訴字第│
│  │      │分許    │路二段20│有之第一銀行信用│私文│4月 │人簽名│1692號│
│  │      │        │7之18號 │卡（卡號：469587│書罪│    │欄」上│（起訴│
│  │      │        │（家樂福│0000000000），於│    │    │偽造之│案號：│
│  │      │        │股份有限│當日上午7時41分 │    │    │「張興│99年度│
│  │      │        │公司-青 │許，在家樂福青海│    │    │發」署│偵字第│
│  │      │        │海店）  │店購買人頭馬威士│    │    │押1枚 │1327號│
│  │      │        │        │忌洋酒2瓶，盜刷 │    │    │      │）    │
│  │      │        │        │6376元（受理刷卡│    │    │      │      │
│  │      │        │        │機臺編號：740020│    │    │      │      │
│  │      │        │        │86）得逞        │    │    │      │      │
│  │      │        │        │                │    │    │      │      │
├─┼───┼────┼────┼────────┼──┼──┼───┼───┤
│４│丙○○│5月6日上│臺中市西│乙○○竊得信用卡│行使│有期│簽帳單│99年度│
│  │      │午8時31 │區大墩十│後，即持丙○○所│偽造│徒刑│「持卡│訴字第│
│  │      │分許    │街92號  │有之遠東銀行信用│私文│3月 │人簽名│1692號│
│  │      │        │（臺灣楓│卡（卡號：526465│書罪│    │欄」上│（起訴│
│  │      │        │康超市- │0000000000），於│    │    │偽造之│案號：│
│  │      │        │大昌店）│當日上午8時31分 │    │    │「張興│99年度│
│  │      │        │        │許，在臺灣楓康超│    │    │發」署│偵字第│
│  │      │        │        │市大昌店購買軒尼│    │    │押1枚 │1327號│
│  │      │        │        │詩威士忌洋酒1瓶 │    │    │      │）    │
│  │      │        │        │，盜刷3850元（受│    │    │      │      │
│  │      │        │        │理刷卡機臺編號：│    │    │      │      │
│  │      │        │        │00000000）得逞  │    │    │      │      │
│  │      │        │        │                │    │    │      │      │
├─┼───┼────┼────┼────────┼──┼──┼───┼───┤
│５│丙○○│5月6日上│臺中市南│乙○○竊得信用卡│行使│有期│簽帳單│99年度│
│  │      │午8時45 │屯區南屯│後，即持丙○○所│偽造│徒刑│「持卡│訴字第│
│  │      │分許    │路二段16│有之第一銀行信用│私文│3月 │人簽名│1692號│
│  │      │        │-27-28號│卡（卡號：469587│書罪│    │欄」上│（起訴│
│  │      │        │（頂好We│0000000000），於│    │    │偽造之│案號：│
│  │      │        │llcome- │當日上午8時45分 │    │    │「張興│99年度│
│  │      │        │南屯店）│許，在頂好Wellco│    │    │發」署│偵字第│
│  │      │        │        │me南屯店購買麥卡│    │    │押1枚 │1327號│
│  │      │        │        │倫威士忌洋酒2瓶 │    │    │      │）    │
│  │      │        │        │，盜刷2336元（受│    │    │      │      │
│  │      │        │        │理刷卡機臺編號：│    │    │      │      │
│  │      │        │        │00000000）得逞  │    │    │      │      │
│  │      │        │        │                │    │    │      │      │
├─┼───┼────┼────┼────────┼──┼──┼───┼───┤
│６│丙○○│5月6日上│臺中市西│乙○○竊得信用卡│詐欺│有期│      │99年度│
│  │      │午11時52│區○○路│後，即持丙○○所│取財│徒刑│      │訴字第│
│  │      │分許    │181號1樓│有之第一銀行信用│未遂│2月 │      │1692號│
│  │      │        │（加百利│卡（卡號：469587│罪  │    │      │（起訴│
│  │      │        │菸酒專賣│0000000000），於│    │    │      │案號：│
│  │      │        │店）    │當日上午11時52分│    │    │      │99年度│
│  │      │        │        │許，在加百利菸酒│    │    │      │偵字第│
│  │      │        │        │專賣店購買威士忌│    │    │      │1327號│
│  │      │        │        │洋酒2瓶，欲盜刷 │    │    │      │）    │
│  │      │        │        │7189元（受理刷卡│    │    │      │      │
│  │      │        │        │機臺編號：100100│    │    │      │      │
│  │      │        │        │01）時，因丙○○│    │    │      │      │
│  │      │        │        │已向銀行掛失而詐│    │    │      │      │
│  │      │        │        │欺未得逞        │    │    │      │      │
│  │      │        │        │                │    │    │      │      │
├─┼───┼────┼────┼────────┼──┼──┼───┼───┤
│７│甲○○│6月2日22│臺中市北│乙○○以自備之機│竊盜│拘役│作案工│(1)99年│
│  │      │時30分許│區○○路│車鑰匙1支，打開 │罪  │10日│具鑰匙│度訴字│
│  │      │        │1段498號│甲○○所使用之車│    │    │1支   │第1692│
│  │      │        │前      │牌號碼151-HMZ號 │    │    │      │號（起│
│  │      │        │        │重型機車（車主為│    │    │      │訴案號│
│  │      │        │        │孟耀東）置物箱，│    │    │      │：99年│
│  │      │        │        │竊取其內之ALWAYS│    │    │      │度偵字│
│  │      │        │        │牌巧克力1盒     │    │    │      │第1327│
│  │      │        │        │                │    │    │      │號）  │
│  │      │        │        │                │    │    │      │(2)被告│
│  │      │        │        │                │    │    │      │自首  │
│  │      │        │        │                │    │    │      │      │
└─┴───┴────┴────┴────────┴──┴──┴───┴───┘
以上正本證明與原本無異。
如不服本判決應於收受判決後10日內向本院提出上訴書狀，並應
敘述具體理由；其未敘述上訴理由者，應於上訴期間屆滿後20日
內向本院補提理由書（均須按他造當事人之人數附繕本）「切勿
逕送上級法院」。
                                書記官  簡雅文
中    華    民    國    99    年    8     月    12    日
【附錄論罪科刑法條】
刑法第210條：
偽造、變造私文書，足以生損害於公眾或他人者，處5年以下有
期徒刑。
刑法第216條：
行使第210條至第215條之文書者，依偽造、變造文書或登載不實
事項或使登載不實事項之規定處斷。
刑法第320條第1項
意圖為自己或第三人不法之所有，而竊取他人之動產者，為竊盜
罪，處5年以下有期徒刑、拘役或5百元以下罰金。
刑法第339條：
意圖為自己或第三人不法之所有，以詐術使人將本人或第三人之
物交付者，處 5 年以下有期徒刑、拘役或科或併科 1 千元以下
罰金。
以前項方法得財產上不法之利益或使第三人得之者，亦同。
前二項之未遂犯罰之。

司法院資訊處製作；財團法人民間司法改革基金會備份。
